臺灣高等法院刑事判決　　　　　　　　　　　　　　九十年度上訴字第四五號
　　上　訴　人　臺灣板橋地方法院檢察署檢察官
　　被　　　告　甲○○
　　指定辯護人　本院公設辯護人
右上訴人因被告殺人未遂案件，不服臺灣板橋地方法院九十年度訴字第九二六號，中
華民國九十年十月二十二日第一審判決（起訴案號：臺灣板橋地方法院檢察署八十九
年度偵字第二○六○○號），提起上訴，本院判決如左：
    主  文
原判決撤銷。
本件公訴不受理。
    理  由
一、公訴意旨略稱：被告甲○○因乙○○以三字經辱罵其父而懷恨在心，而於民國八
    十九年五月三十日凌晨一時許，夥同姓名年籍不詳之三名成年男子，共同至臺北
    縣新莊市○○路三四七號附近之某撞球場辦公室內找乙○○理論，因乙○○不願
    離開該辦公室，被告即隨身拿起辦公室冰箱上之蕃茄醬玻璃瓶，猛力朝乙○○頭
    部敲擊，待玻璃瓶破裂後，又以破裂之玻璃瓶往乙○○胸口心臟部分猛刺，待乙
    ○○不支倒地後，同夥之三名不詳男子，仍以腳踹乙○○後始行離去，造成乙○
    ○前胸口二處裂傷，經及時送醫縫合，始倖免於死，因認被告涉有刑法第二百七
    十一條第二項、第一項之殺人未遂之罪嫌，公訴人所以認被告涉有殺人未遂之罪
    嫌，無非係以被告自白供稱持蕃茄醬玻璃瓶刺傷告訴人乙○○，及有新泰綜合醫
    院診斷證明書並該署法醫師之驗傷論斷書各一紙、告訴人胸口受傷部位傷痕照片
    二幀為據，因認頭部及胸部心臟部位乃人類生命中樞所在，而被告攻擊告訴人之
    部位均在頭、胸部，且告訴人胸口心臟部位所受傷害又極為嚴重，顯見被告用力
    甚猛，而有致告訴人於死之不確定故意甚明。
二、按告訴乃論之罪，告訴人於第一審辯論終結前得撤回告訴；告訴乃論之罪，其告
    訴經撤回者，應諭知不受理之判決，刑事訴訟法第二百三十八條第一項、第三百
    零三條第一款，分別定有明文。又按殺人罪與傷害罪之區別，本視加害人有無殺
    意為斷。被害人受傷處所是否致命部位，及受傷之程度，固不能據為有無殺意之
    唯一標準，但加害人之下手情形如何，於審究犯意方面，仍不失為重要參考資料
    ，為最高法院七十九年度台上字第四四四九號判決所揭示意旨。訊據被告固不否
    認持蕃茄醬玻璃瓶刺傷告訴人，惟堅決否認有何殺人之故意，辯稱伊因聽聞告訴
    人辱罵其父，始前往理論，並與告訴人打架拉扯過程中，隨手拿起辦公室冰箱上
    掉落之蕃茄醬玻璃瓶刺傷告訴人，伊並無致告訴人於死地之殺人故意等。按刑法
    上殺人未遂與傷害罪之區別，本視加害人有無戕害他人生命之故意為斷，而判斷
    行為人主觀上是否有殺人故意，除應斟酌其使用兇器之種類、攻擊之部位、行為
    時之犯意態樣外，尚應深入觀察行為人與被害人關係、行為起因及當時所受刺激
    、下手力量之輕重，被害人受傷情形及行為人事後態度等各項因素綜合研析，尚
    不得專以受傷處所是否為致命部位及受傷程度多寡即據為區別之絕對標準（最高
    法院十九年上字第七一八號判決意旨參照）。查本件被告與告訴人乙○○本非熟
    識，係因被告之父劉遠隆前往上址楊進賢所經營撞球場賭玩牌九時，因押注金額
    發生爭議而生口角，被告事後經他人轉知後始前往理論之事實，已據被告供稱在
    卷，且據被告之父劉遠隆到庭證稱屬實，而告訴人復不否認有因押注金額而生爭
    議之情事，足認被告與告訴人並無深仇大恨，僅係因告訴人偶一口出穢言辱及其
    父，被告事後聽聞前往理論，既未攜帶刀械武器，已難認有必致告訴人於死之動
    機及決意。而告訴人復到庭供稱：「那天我是打完球到辦公室找楊進賢泡茶聊天
    ，被告就帶人進來叫我跟他出去，我不知道為什麼要叫我出去，當時被告用手拉
    住我手臂，另有壹個人拿球桿，並沒有打我，結果被楊進賢攔下，之後我們在門
    口拉扯共有二個人在拉我，在拉扯當中，我發覺頭上被蕃茄醬打到，胸口被刺了
    一下，但我沒有看到是誰刺我的，我因為蕃茄醬遮住我眼睛，所以我沒有看到是
    誰刺我，被刺之後，在外面的人就進來踢我肚子一腳，後來楊進賢就送我去醫院
    ，被告他們四人就離開」等語（見原審九十年八月六日訊問筆錄），足見本件被
    告本係欲邀告訴人外出理論談判，因被告訴人所拒，雙方因而在門口發生拉扯，
    而在拉扯過程中，告訴人始遭被告以蕃茄醬玻璃瓶攻擊刺傷，亦足見告訴人所受
    傷害係在雙方拉扯之一時混亂過程中所生，而非被告預謀設定之謀害行為態樣。
    而告訴人胸口受有玻璃瓶刺傷，固有新泰綜合醫院診斷證明書並法醫師之驗傷論
    斷書各一紙及告訴人胸口受傷部位傷痕照片二幀為據，但依該傷痕照片所示，該
    胸口傷痕雖為二處，但係呈同一玻璃瓶圓弧狀深淺不一傷痕，且僅部分割傷皮膚
    ，並非完全插入皮下，應係一次刺傷所致，核與告訴人上開所稱被告僅刺其一下
    情節相符，而告訴人復供稱「（所受刺傷）當天去縫合後就回家休息沒有住院，
    過了十天就去新泰醫院拆線，頭部被瓶子敲到割傷並沒有縫合，只有擦藥水就好
    了，我認為我們只是在打架被告沒有殺我的意思」（見原審九十年九月二十四日
    訊問筆錄），足見告訴人頭、胸部受傷程度並非嚴重，被告當時下手尚知節制，
    並未狠心用力穿刺，而被告苟有致告訴人於死地之故意，自當再多次用力穿刺其
    胸口，不會僅刺傷胸口皮膚表層一下即行罷手而離去之理，是綜上研析，足認被
    告顯僅係出於傷害之故意而刺傷告訴人，並非出於殺人之犯意甚明，公訴人所舉
    證據，並不足以證明被告有殺人犯意，此外，復查無其他積極證據足以證明被告
    有殺人意圖，是公訴人認被告係犯刑法第二百七十一條第二項、第一項之殺人未
    遂罪，尚有不合，被告僅有傷害故意，應係犯刑法第二百七十七條第一項之傷害
    罪。又刑法第二百七十七條第一項之傷害罪，依同法第二百八十七條規定，須告
    訴乃論。被害人即告訴人乙○○已於原審撤回告訴，依首揭說明，自應諭知不受
    理之判決。
三、原審未注澺上開法律之規定，未為不受理之判決，竟為無罪之諭知，尚有未洽
    公訴人認被告有殺人犯意而上訴部分為無理由，其另認被告如為傷害，則應為不
    受理之諭知部分為有理由，原判決既有前揭之未洽，應由本院撤銷改判，並諭知
    不受理之判決。
據上論斷，應依刑事訴訟法第三百六十九條第一項前段、第三百六十四條、第三百零
三條第三款判決如主文。
本案經檢察官洪泰文到庭執行職務。
中      華      民      國    九十一    年     九       月      二十四  日
                              臺灣高等法院刑事第十七庭
                                  審判長法  官  陳  正  雄
                                        法  官  許  錦  印
                                        法  官  許  宗  和
右正本證明與原本無異。
檢察官如不服本判決應於收受送達後十日內向本院提出上訴書狀，其未敘述上訴之理
由者並得於提起上訴後十日內向本院補提理由書（均須按他造當事人之人數附繕本）
。
                                        書記官  廖  艷  莉
中      華      民      國    九十一    年     九       月      三十    日
